【裁判字號】    99,交聲,559
【裁判日期】    990208
【裁判案由】    聲明異議
【裁判全文】
臺灣臺中地方法院交通事件裁定         99年度交聲字第559號
原處分機關  交通部公路總局臺中區監理所豐原監理站
異  議  人
即受處分人  甲○○
上列受處分人因違反道路交通管理處罰條例案件，對於交通部公
路總局臺中區監理所豐原監理站於民國99年1月25日所為之處分
（豐監稽違字第裁63-Z00000000號裁決書），聲明異議，本院裁
定如下：
    主    文
原處分關於吊扣大貨車職業駕駛執照部分撤銷。
前項撤銷部分，吊扣甲○○小型車駕駛執照拾貳個月。
    理    由
一、原處分機關係以：異議人即受處分人甲○○於民國99月1月2
    1日22時許，駕駛車牌號碼SV-3075號自小客車，在國道1號
    南向168公里處，因「酒精呼氣測定值0.28㎎/L，酒精濃度
    超過規定標準駕車行駛公路」之違規，經內政部警政署國道
    公路警察局第三警察隊員警依違反道路交通管理處罰條例第
    35條第1項第1款規定當場舉發；本站於99年1月25日以豐監
    稽違字第裁63-Z00000000號裁決書裁處罰鍰新臺幣(下同)1
    萬9500元，吊扣駕駛執照12個月，並施以道路交通安全講習
    ，逾期則依裁決書處罰主文規定裁處；查異議人向公路監理
    機關申請登記，考驗及格後發給汽車駕駛執照，即為駕駛汽
    車之許可憑證，因取得高一級車類之駕駛資格者，應換發駕
    駛執照，並准其駕駛較低級車類之車輛，以領有大貨車職業
    駕駛執照者，得駕駛小型車，按道路交通安全規則第50條第
    1項、第53條第6款、第61條第1項第3款皆有明文規定，目前
    公路機關實務僅核給最高級（內含多合一之駕駛資格）汽車
    駕照一張，且本酒駕違規行為或應剝奪其用路權，故裁決吊
    扣其大貨車職業駕照1年等語。
二、本件異議人聲明異議意旨略以：道路交通管理處罰條例第68
    條業經修除吊扣各級駕照，異議人因駕駛自小客車被吊扣職
    業大貨車駕照為裁罰不當，且有違行政程序法第7條之規定
    ，請求撤銷原處份關於吊扣大貨車職業駕照部分，因異議人
    因職業需要職業大貨車駕照等語。
三、按道路交通管理處罰條例第68條業於94年12月14日修正，並
    自95年3月1日施行，修正前之道路交通管理處罰條例第68條
    規定：「汽車駕駛人，因違反本條例及道路交通安全規則之
    規定，受吊扣或吊銷駕駛執照處分時，吊扣或吊銷其持有各
    級車類之駕駛執照。」，其立法意旨在於違規行為對道路交
    通秩序之維持及道路交通安全已生較大之影響，故規定吊扣
    或吊銷其持有各級車類之駕駛執照，以限制其繼續駕車行駛
    道路之權利，其係屬駕駛行為之限制，並不因所持駕駛執照
    種類不同而有所差異。而修正後之道路交通管理處罰條例第
    68條規定：「汽車駕駛人，因違反本條例及道路交通安全規
    則之規定，受吊銷駕駛執照處分時，吊銷其持有各級車類之
    駕駛執照。」，其立法理由略以：「原條文將違法或違規駕
    駛人所持有各級車類之駕駛執照一併吊扣或吊銷，失之過酷
    ，影響人民工作及生活甚鉅，爰修正之」等語。故依修正後
    道路交通管理處罰條例第68條之規定，受吊扣駕駛執照處分
    ，不再吊扣其持有各級車類之駕駛執照，僅於受吊銷駕駛執
    照處分時，始吊銷其持有各級車類之駕駛執照，而限縮修正
    前條文之適用範圍，即受吊扣駕駛執照處分，不在本條規定
    適用之列。是依上開規定受吊銷駕照處分者，仍維持吊銷其
    持有各級車類之駕駛執照，至於受吊扣駕照處分者，則僅吊
    扣其違法或違規當時所駕駛車輛之駕駛執照，不再吊扣其持
    有各級車類之駕駛執照，其理甚明。
四、經查：
（一）本件異議人於99月1月21日22時許，駕駛車牌號碼SV-3075
      號自小客車，在國道1號南向168公里處，因「酒精呼氣測
      定值0.28㎎/L，酒精濃度超過規定標準駕車行駛公路」之
      違規，經內政部警政署國道公路警察局第三警察隊員警依
      違反道路交通管理處罰條例第35條第1項第1款規定當場舉
      發等情，此有內政部警政署國道公路警察局公警局交字第
      Z00000000號舉發違反道路交通管理事件通知單通知聯影
      本在卷可稽，異議人對此亦不爭執，是以，異議人於飲用
      酒類後，在前開時地，駕駛自小客車，經員警測試檢定有
      酒精濃度超過規定標準即吐氣所含酒精濃度超過每公升0.
      25毫克以上之違規事實，應堪認定。
（二）惟異議人之違規行為係發生於99月1月21日，自應依修正後
      之現行道路交通管理處罰條例第68條裁處，而現行道路交
      通管理處罰條例第68條之規定，既將「吊扣」等字刪除，
      是依前開說明，駕駛人受吊扣駕駛執照處分時，應不再吊
      扣其持有各級車類之駕駛執照，故原處分機關於作成吊扣
      駕駛執照處分時，應就行為人所應吊扣之駕駛執照種類予
      以限定，始符合依法行政原則。本件異議人為酒後駕車之
      交通違規時，係駕駛自小客車，揆諸前開說明，其依法所
      受之處分應為限制其駕駛自小客車之權利，即吊扣其自小
      客車之駕駛執照，原處分機關未審酌及此，逕為裁罰，即
      難認為允當。從而，本件異議人之異議，於法有據，為有
      理由，原處分關於「吊扣駕駛執照12個月（指異議人所領
      有之大貨車職業駕駛執照）」部分，自應予撤銷，並就撤
      銷部分改諭知如主文第二項所示之處罰。
（三）至於，公路機關因汽車駕駛人取得高一級車類之駕駛資格
      者，應換發駕駛執照，並准其駕駛較低級車類之車輛，而
      已領有大貨車駕駛執照者，得駕駛小型車、輕型機器腳踏
      車的規定，而於實務上僅逐級核給汽車駕駛執照一張，致
      持有大貨車職業駕駛執照者，因駕駛普通小型車違規，而
      須吊扣小型車普通駕駛執照時，產生技術層面之困難，惟
      行政機關本應隨時因應法令之變更，而精進其行政執行成
      效，斷不得因技術層面之困難，而置相關法令於不顧，甚
      或逾越比例原則，是技術層面的問題，要難據為原處分並
      無不當之理由，併此敘明。
五、據上論斷，應依道路交通管理處罰條例第87條第2項，道路
    交通案件處理辦法第20條規定，裁定如主文。
中    華    民    國    99    年    2     月    8     日
                  交通法庭    法  官  巫淑芳
上正本證明與原本無異。
如不服本裁定，應於送達後5日內，向本院提出抗告狀。
                              書記官  巫偉凱
中    華    民    國    99    年    2     月    8     日

司法院資訊處製作；財團法人民間司法改革基金會備份。
